臺灣臺南地方法院刑事判決　　　　　　　　95度訴緝字第77號
公　訴　人　臺灣臺南地方法院檢察署檢察官
被　　　告　乙○○
選任辯護人　李孟哲律師
上列被告因偽證等案件，經檢察官提起公訴（94年度偵字第572
號、94年度偵字第4368號、94年度偵緝字第704號），本院判決
如下：
    主  文
乙○○共同連續結夥三人攜帶兇器竊盜，處有期徒刑貳年拾月，
扣案之鐵製油桶捌個、高壓軟管肆條及管夾貳個均沒收；又未指
定犯人，而向該管公務員誣告犯罪，處有期徒刑肆月。應執行有
期徒刑參年，扣案之鐵製油桶捌個、高壓軟管肆條及管夾貳個均
沒收。
    事　實
一、乙○○基於意圖為自己不法所有之概括犯意，自民國九十二
    年四月二十三日下午八時許起至翌日（二十四日）上午三時
    許止，在臺南縣下營鄉大埤林村「林姑娘廟」旁之產業道路
    ，執持客觀上足以對人之生命、身體安全構成威脅之鏟子向
    下挖掘約二公尺之深度，找出中國石油股份有限公司（下稱
    中油公司）之輸油管，再持客觀上足以對人之生命、身體安
    全構成威脅之電鑽在前揭輸油管上鑽孔，以與上揭輸油管孔
    洞相接之自備管線抽取中油公司所有約六點八公秉之高級柴
    油而竊取得手。嗣於同年月二十九日凌晨零時二十分許，乙
    ○○復承前之概括犯意，與李志煌及周木山三人共同基於意
    圖為自己不法所有之犯意聯絡，共同駕乘李志煌所有車號Ｕ
    Ｅ─２１４６號自小貨車及周木山之女周麗芬所有平日由周
    木山管領使用之車號ＺＨ─８１７６號自小客車，至前揭地
    點，由李志煌、周木山二人在旁把風，乙○○再以相同手法
    將中油公司所有時值新臺幣（下同）九千二百四十元之高級
    柴油六百公升，透過管線輸送至放置於上開車號ＵＥ─２１
    ４６號自小貨車上之鐵桶內而竊取得手。嗣經警方接獲報案
    到場後，循線查獲上情，並扣得乙○○所有之工具即鐵製油
    桶八個、高壓軟管四條及管夾二個。
二、乙○○明知前揭車牌號碼ＵＥ─２１４６號自小貨車並未失
    竊，因擔心警察機關循上開車號查獲竊油之事，為脫免刑事
    責任，竟基於使不特定人受刑事處分之意圖，於同九十二年
    四月二十九日上午八時許，在臺南縣警察局善化分局潭頂派
    出所報案，向員警謊稱其於同年月二十八日下午九時許將該
    自小貨車停放在臺南縣新市鄉大社村三十九號（即大社國小
    前），嗣於翌日（二十九日）上午七時許發現該車遭竊，未
    指定犯人，而向該管公務員誣指他人涉犯竊盜罪嫌，並經警
    製作筆錄在案，因而妨害司法機關對偵查犯罪之正確性。
三、案經臺南縣警察局麻豆分局報告臺灣臺南地方法院檢察署檢
    察官偵查，及同署檢察官自動檢舉後起訴。
    理　由
一、按被告以外之人於審判外之言詞或書面陳述，除法律有規定
    者外，不得作為證據，刑事訴訟法第一百五十九條第一項固
    定有明文。惟按被告以外之人於審判外之陳述，雖不符刑事
    訴訟法第一百五十九條之一至第一百五十九條之四之規定，
    而經當事人於審判程序同意作為證據，法院審酌該言詞陳述
    或書面陳述作成時之情況，認為適當者，亦得為證據；當事
    人、代理人或辯護人於法院調查證據時，知有第一百五十九
    條第一項不得為證據之情形，而未於言詞辯論終結前聲明異
    議者，視為有前項之同意，刑事訴訟法第一百五十九條之五
    第一、二項亦分別定有明文。查本件證人黃輝煌於警詢之證
    述、證人李新淼於警詢之證述及偵訊之結證、證人李壽春於
    警詢之證述、證人丙○○於警詢之證述、證人柳安生於警詢
    之證述、證人蘇秀玲於警詢之證述及偵訊之結證、證人李志
    煌於警詢及偵訊之證述、證人周木山於警詢之證述、郵局存
    證信函用紙、刑事委任狀、刑事自首狀、臺南縣警察局車輛
    協尋電腦輸入單、中國石油股份有限公司油品行銷事業部嘉
    南營業處台南供油中心永康區輸油工作記錄表四紙、工安環
    保事故調查、分析檢討及改善建議報告、扣押書二紙、領結
    二紙、代收保管物件收據一紙、中國石油股份有限公司油品
    行銷事業部嘉南營業處九十三年四月一日嘉南油字第○九三
    ○○○一五八九號、九十三年四月六日嘉南油字第○九三○
    ○○一六五二號函各一份、泛亞電信客戶基本資料一紙、行
    動電話0000000000號之通聯記錄一份、電信公司
    之基地台位置平面圖一紙、行動電話0000000000
    號於九十二年四月二十三日起至同年月二十七日止之通聯記
    錄一份、電信公司之基地台位置平面圖一紙、客戶基本資料
    一紙、行動電話0000000000號之通聯記錄一份、
    電信公司之基地台位置平面圖一紙、行動電話000000
    0000號於九十二年四月二十四日起至同年月二十七日止
    之通聯記錄一份、刑案現場測繪圖三紙、台南縣官田鄉渡頭
    村三塊厝二百五十三之三號現場照片十一張、台南縣下營鄉
    大埤村林姑娘廟旁現場照片二十四張、中油公司所攝照片十
    八張、證人蘇秀玲結文一紙等證據，固屬被告以外之人於審
    判外之陳述，惟被告乙○○於本院審理時，對前揭檢察官用
    以證明其犯行之各項證據均表示無意見，有本院九十六年四
    月二十四日審判筆錄在卷可稽，顯已同意將之作為證據，是
    前揭證據均得作為本案之證據方法。
二、查前揭犯罪事實業據被告於本院審理時坦承不諱，並有證人
    黃輝煌於警詢之證述、證人李新淼於警詢之證述及偵訊之結
    證、證人李壽春於警詢之證述、證人丙○○於警詢之證述、
    證人柳安生於警詢之證述、證人蘇秀玲於警詢之證述及偵訊
    之結證、證人李志煌於警詢及偵訊之證述、證人周木山於警
    詢之證述、郵局存證信函用紙、刑事委任狀、刑事自首狀、
    臺南縣警察局車輛協尋電腦輸入單、中國石油股份有限公司
    油品行銷事業部嘉南營業處台南供油中心永康區輸油工作記
    錄表四紙、工安環保事故調查、分析檢討及改善建議報告、
    扣押書二紙、領結二紙、代收保管物件收據一紙、中國石油
    股份有限公司油品行銷事業部嘉南營業處九十三年四月一日
    嘉南油字第○九三○○○一五八九號、九十三年四月六日嘉
    南油字第○九三○○○一六五二號函各一份、泛亞電信客戶
    基本資料一紙、行動電話0000000000號之通聯記
    錄一份、電信公司之基地台位置平面圖一紙、行動電話00
    00000000號於九十二年四月二十三日起至同年月二
    十七日止之通聯記錄一份、電信公司之基地台位置平面圖一
    紙、客戶基本資料一紙、行動電話0000000000號
    之通聯記錄一份、電信公司之基地台位置平面圖一紙、行動
    電話0000000000號於九十二年四月二十四日起至
    同年月二十七日止之通聯記錄一份、刑案現場測繪圖三紙、
    台南縣官田鄉渡頭村三塊厝二百五十三之三號現場照片十一
    張、台南縣下營鄉大埤村林姑娘廟旁現場照片二十四張、中
    油公司所攝照片十八張、證人蘇秀玲結文一紙等證據在卷可
    稽，被告乙○○之自白核與前開補強證據互相一致，可認上
    開自白確與事實相符。綜上所查，本案事證明確，被告犯行
    已堪認定，應依法論科。
三、被告乙○○另辯稱：伊於警方初始偵訊但尚未進一步調查其
    竊盜犯行，且未發覺伊謊報車輛遭竊之犯行，而於九十二年
    六月十一日聘請律師向臺南縣警察局麻豆分局坦承全部犯行
    ，應構成自首之減刑要件云云；又辯稱：伊沒有收到傳票，
    不知道要開庭，事後我有問我同案的被告，他們也不知道，
    之後我就被通緝云云。惟按行為人必須於刑事追訴機關尚未
    發覺其犯罪之前，自行申告其犯罪，並自動接受裁判，始能
    成立刑法第六十二條之自首。而所謂自動接受裁判，除有自
    願接受追訴或審判的意思表示外，尚須有相當足以表示其接
    受裁判之行動，倘雖有自願接受裁判之意思表示，但其後復
    拒不到案或逃逸無蹤者，即不能成立自首。查被告乙○○於
    九十二年四月間犯竊盜罪及誣告罪後，固曾聘請律師向臺南
    縣警察局麻豆分局坦承全部犯行，有前揭郵局存證信函用紙
    、刑事委任狀及刑事自首狀各一份在卷可稽。惟被告乙○○
    於本院審理時均未到場接受裁判，嗣經本院派員至被告乙○
    ○在刑事自首狀中自留之地址即「臺南縣新化鎮○○路二百
    十七巷十五號」執行拘提未果後，於九十五年二月十日以九
    十五年度南院慧刑歲緝字第六十三號通緝書發布通緝，此有
    臺灣臺南地方法院拘票、通緝稿及臺南縣警察局新化分局九
    十五年一月二十五日南縣化警偵字第○九五○○○○八六二
    號函各一紙在卷可稽（參見院卷第一百十五頁至第一百二十
    三頁），顯見被告乙○○並無後悔犯罪而接受法律制裁之意
    思與具體行動，其空言未收到傳票云云，顯係卸責之詞，不
    足採信。是以，被告所為並未符合自首之要件，即不得依自
    首之規定減輕其刑。
四、論罪科刑：
　(一)按行為後法律有變更者，適用行為時之法律。但行為後之法
　  律有利於行為人者，適用最有利於行為人之法律，刑法第二
    條第一項定有明文。查本件被告乙○○行為後，刑法有關共
    同正犯、連續犯、數罪併罰等規定業經修正公布，並於九十
    五年七月一日生效施行。上揭規定因新舊法規定不同，利與
    不利之情形互見，均屬足以影響刑罰權判斷之法律變更，自
    有就新舊法規定比較之必要，以決定適用最有利於行為人之
    法律，詳如下述。
　(二)按刑法第三百二十一條第一項第三款之攜帶兇器竊盜罪，係
　  以行為人攜帶兇器竊盜為其加重條件，此所謂兇器，其種類
    並無限制，凡客觀上足對人之生命、身體、安全構成威脅，
    具有危險性之兇器均屬之，且祇須行竊時攜帶此種具有危險
    性之兇器為已足，並不以攜帶之初有行兇之意圖為必要，是
    以螺絲起子、鉗子等一般家庭日常工具，只要客觀上足對人
    之身體、生命構成威脅，即屬該款所指之兇器，最高法院七
    十九年度台上字第五二五三號判例意旨可資參照。查本件被
    告乙○○於竊油時所使用之鏟子及電鑽，客觀上既均具有危
    險性，且質地堅硬，足以傷害人之身體及危害人之生命，顯
    具危險性，應認係屬兇器至明。核被告乙○○犯罪事實欄一
    所為，單獨竊油部分係犯刑法第三百二十一條第一項第三款
    之攜帶兇器竊盜罪，共同竊油部分係犯刑法第三百二十一條
    第一項第三款、第四款之結夥三人攜帶兇器竊盜罪；核其犯
    罪事實欄二所為，係犯刑法第一百七十一條第一項之未指定
    犯人誣告罪。又按以自己共同犯罪之意思，參與實施犯罪構
    成要件以外之行為，或以自己共同犯罪之意思，事先同謀，
    而由其中一部分人實施犯罪之行為者，均為共同正犯，司法
    院釋字第一○九號解釋文可資參照。查共同被告李志煌、周
    木山雖從事把風行為之非構成要件之行為，然渠與被告乙○
    ○間，就上開結夥三人攜帶兇器竊盜犯行，有犯意聯絡及行
    為分擔，依修正前刑法第二十八條規定：「二人以上共同實
    施犯罪之行為者，皆為正犯」，修正後刑法第二十八條則規
    定：「二人以上共同實行犯罪之行為者，皆為正犯」，揆諸
    本條之修正理由係為釐清陰謀共同正犯、預備共同正犯是否
    合乎正犯之要件，而本件被告乙○○與共同被告李志煌、周
    木山就前揭犯行均非屬陰謀、預備共同正犯，適用新舊法之
    結果，修正後之規定並非較有利於被告，故依修正前刑法第
    二十八條及前揭司法院釋字意旨，均係共同正犯。又被告乙
    ○○所為二次之加重竊盜罪間，時間緊接，觸犯犯罪構成要
    件相同之罪名，係基於概括犯意而為，依廢止前刑法第五十
    六條連續犯規定適用之結果，應論以一罪；而依新法適用之
    結果，因連續犯業經修法刪除，被告所為各應論以數罪。是
    以比較新、舊法適用後結果，修正後之規定並非較有利於被
    告，依新法第二條第一項本文規定，自應依刑法第五十六條
    規定論以一罪，即連續結夥三人攜帶兇器竊盜罪，並加重其
    刑。又被告乙○○所犯連續結夥三人攜帶兇器竊盜罪及未指
    定犯人誣告罪間，其犯意個別，行為互殊，應予分論併罰之
    。查被告於裁判確定前犯數罪，且均係於九十五年七月一日
    之前犯之，而刑法第五十一條業於九十四年一月七日修正公
    布，並於九十五年七月一日施行，修正前刑法第五十一條規
    定：「數罪併罰，分別宣告其罪之刑，依左列各款定其應執
    行者：」，其中第五款規定：「宣告多數有期徒刑者，於各
    刑中之最長期以上，各刑合併之刑期以下，定其刑期。但不
    得逾二十年。」，修正後刑法第五十一條第五款規定：「宣
    告多數有期徒刑者，於各刑中之最長期以上，各刑合併之刑
    期以下，定其刑期。但不得逾三十年」。茲將
    本件分別適用舊法、新法之結果，均不生逾二十年或逾三十
    年之情形，是以比較新舊法適用之結果，就定執行刑之最高
    刑度而言，並不生「行為後之法律有利於行為人」之情形，
    仍應適用行為時法即修正生效施行前刑法第五十一條第五款
    規定，定其應執行刑。爰審酌被告乙○○之犯罪動機、目的
    、手段、所得利益及其犯後雖坦承犯行，但畏罪逃亡之態度
    等一切情狀，分別量處如主文所示之刑，並定其應執行之刑
    ，以資懲儆。
  (三)又扣案之鐵製油桶八個、高壓軟管四條、管夾二個為被告乙
    ○○所有供犯竊盜罪之工具，應依刑法第三十八條第一項第
    二款之規定，均宣告沒收。
  (四)刑法分則編設有罰金刑規定之貨幣單位係屬銀元，依此論科
    罰金者，均應適用罰金罰鍰提高標準條例第一條、第四條之
    規定，按各該具體條文制定或修正之時間先後，定其提高之
    倍數。惟被告行為後即九十五年六月十四日增訂公布，並自
    同年七月一日起施行之刑法施行法第一條之一規定：「中華
    民國九十四年一月七日刑法修正施行後，刑法分則編所定罰
    金之貨幣單位為新臺幣。九十四年一月七日刑法修正時，刑
    法分則編未修正之條文定有罰金者，自九十四年一月七日刑
    法修正施行後，就其所定數額提高為三十倍。但七十二年六
    月二十六日至九十四年一月七日新增或修正之條文，就其所
    定數額提高為三倍」，換言之，自九十五年七月一日起，刑
    法分則編所定罰金刑之貨幣單位，由原來之銀元改為新臺幣
    ，並就罰金數額提高為三十倍。查刑法第三百三十九條第一
    項之罪自二十四年七月一日公布施行後即未再做修正，而該
    條設有罰金刑之處罰，依增訂刑法施行法第一條之一之規定
    ，其罰金以新臺幣為單位，數額應提高三十倍。然此與修正
    前之罰金以銀元為單位，適用罰金罰鍰提高標準條例之結果
    應提高十倍者，對被告而言，並無不利（新臺幣與銀元之比
    例為一比三，換算結果，亦為三十倍）。復參以其立法理由
    ，係因應刑法增修條文自九十五年七月一日施行後，刑法第
    三十三條第五款規定，罰金貨幣單位已改為新臺幣，是以同
    法各罪所定罰金貨幣單位，自應配合上開規定修正；且因不
    再適用「現行法規所定貨幣單位折算新臺幣條例」，為使罰
    金數額趨於一致，避免衍生新舊法比較適用問題，以緩和實
    務適用法律之衝擊，於不變動罰金數額之前提下，而為制定
    。換言之，刑法施行法第一條之一，係為取代刑法修正前適
    用罰金罰鍰提高標準條例第一條及現行法規所定貨幣單位折
    算新臺幣條例第二條之規定。是本件上開被告所犯該刑法規
    定之罰金刑度，無庸引據刑法第二條第一項為新舊法比較，
    應逕援引上開刑法施行法第一條之一之規定以為貨幣單位及
    提高標準之依據，併此敘明。
五、無罪部分：
  (一)公訴意旨另略以：乙○○於九十二年四月二十六日下午八時
    許起至翌日（即二十七日）上午七時止，在臺南縣下營鄉大
    埤林村「林姑娘廟」旁產業道路，執持客觀上足以對人之生
    命、身體安全構成威脅之鏟子向下挖掘約二公尺之深度，找
    出中國公司）之輸油管，再持客觀上足以對人之生命、身體
    安全構成威脅之電鑽在前揭輸油管上鑽孔，以與上揭輸油管
    孔洞相接之自備管線抽取中油公司所有約十二點四公秉之九
    二無鉛汽油而竊取得手。
  (二)按犯罪事實應依證據認定之，無證據不得認定犯罪事實；又
    不能證明被告犯罪者，應諭知無罪之判決，刑事訴訟法第一
    百五十四條第二項及第三百零一條第一項前段分別定有明文
    。復按刑事訴訟法第一百六十一條第一項規定：「檢察官就
    被告犯罪事實，有舉證責任，並指出證明之方法。」最高法
    院九十一年度第四次刑事庭會議決議針對刑事訴訟法第一百
    六十一條、第一百六十三條修正後之相關問題亦明確表示：
    「為貫徹無罪推定原則，檢察官對於被告犯罪之事實，應負
    實質舉證責任。刑事訴訟法修正後第一百六十一條（下稱本
    法第一百六十一條）第一項規定『檢察官就被告犯罪事實，
    應負舉證責任，並指出證明之方法』，明定檢察官舉證責任
    之內涵，除應盡『提出證據』之形式舉證責任‧‧‧（下略
    ）外，尚應『指出其證明之方法』，用以說服法院，使法官
    『確信』被告犯罪事實之存在。此『指出其證明之方法』，
    應包括指出調查之途徑，與待證事實之關聯性及證據之證明
    力等事項。」；且「被告未經審判證明有罪確定前，推定其
    為無罪，此為我刑事訴訟之基本原則。又公訴案件犯罪證據
    之蒐集，及提起公訴後，對犯罪事實之舉證責任及指出證明
    之方法，均屬公訴人之職責，原則上法院僅於當事人之主張
    及舉證範圍內進行調查證據，其經法定程序調查證據之結果
    ，認已足以證明犯罪事實時，始得為犯罪事實之認定。若其
    為訴訟上之證明，於通常一般人仍有合理之懷疑存在，尚未
    達於可確信其真實之程度者，在該合理懷疑尚未剔除前，自
    不能為有罪之認定。法院不得以偵查機關關於某種犯罪之調
    查不易，即放棄上開原則之堅持，致有違背刑事訴訟無罪推
    定及嚴格證明之原則，其理甚明。」最高法院亦著有九十四
    年度台上字第二○三三號判決可稽。是以依上開刑事訴訟法
    規定及最高法院見解，檢察官依法負有證明被告犯罪之責任
    ，被告不須證明自己無罪，從而檢察官自應將其主張被告成
    立犯罪之全部證據及待證事實一一臚列陳述，俾供被告答辯
    ，且對於起訴之犯罪事實，檢察官應負提出證據之形式舉證
    責任及說服之實質舉證責任，倘其所提出之證據，不足為被
    告有罪之積極證明，或指出證明之方法，無從說服法院以形
    成有罪之心證，基於無罪推定之原則，自應為被告無罪之諭
    知。
  (三)經查，檢察官認為被告乙○○涉有於前揭時、地，以前揭手
    法，竊取中油公司所有約十二點四公秉之九二無鉛汽油得手
    之犯行，無非是以前揭證人黃輝煌於警詢時之證述、中國石
    油股份有限公司油品行銷事業部嘉南營業處台南供油中心永
    康區輸油工作記錄表（九十二年四月二十六日至二十七日）
    二紙，及工安環保事故調查、分析檢討及改善建議報告一紙
    為憑。本院審酌上開證據，固能據以證明中油公司於九十二
    年四月二十六日下午八時許至翌日（二十七日）上午七時許
    止，遭人竊取其所有之九二無鉛汽油約十二點四公秉，但尚
    不足以證明上開汽油失竊之確切位置、被告乙○○是否確於
    前揭時地至該汽油之地點竊取汽油，且中油公司失竊之九二
    無鉛汽油多達十二點四公秉，衡諸一般社會經驗，上開汽油
    尚難於失竊後數日內隨即銷贓變現，然遍閱卷內資料亦無其
    他證據可證上開汽油於遭竊後藏匿於何處等情節，是尚難僅
    憑中油公司遭竊取九二無鉛汽油約十二點四公秉即說服本院
    形成上開被告乙○○有罪之心證。揆諸前揭最高法院九十四
    年度台上字第二○三三號判決之意旨，尚不能成立刑法第三
    百二十一條第一項第三款之攜帶兇器竊盜罪，本於首揭無罪
    推定、證據裁判等原則，原應為被告無罪之諭知。惟被告乙
    ○○無罪部分，檢察官係認與前揭有罪部分有連續犯之裁判
    上一罪之關係，而起訴前來，爰不另為無罪之諭知，僅於理
    由欄中予以說明如上所示。
據上論斷，應依刑事訴訟法第二百九十九條第一項前段，刑法第
二條第一項前段、修正前第二十八條、第五十六條、第一百七十
一條第一項、第三百二十一條第一項第三款、第四款、第五十一
條第五款、第三十八條第一項第二款，刑法施行法第一條之一，
判決如主文。
本案經檢察官甲○○到庭執行職務。
中　　華　　民　　國　　96　　年　　5 　　月　　8 　　日
　　　　　　　　　刑事第二庭  審判長法　官  蘇義洲
                              法        官  洪士傑
                              法        官  徐文瑞
以上正本證明與原本無異。
如不服本判決，應於判決送達後10日內，向本院提出上訴狀。
      　　　　　　　　　　　　　　　書記官　張宜柔
中　　華　　民　　國　　96　　年　　5 　　月　　9 　　日
附錄法條
中華民國刑法第171條
(未指定犯人誣告罪)
未指定犯人，而向該管公務員誣告犯罪者，處 1 年以下有期徒刑
、拘役或3百元以下罰金。
未指定犯人，而偽造、變造犯罪證據，或使用偽造、變造之犯罪
證據，致開始刑事訴訟程序者，亦同。
中華民國刑法第321條
犯竊盜罪而有左列情形之一者，處 6 月以上、 5 年以下有期徒
刑：
一  於夜間侵入住宅或有人居住之建築物、船艦或隱匿其內而犯
    之者。
二  毀越門扇、牆垣或其他安全設備而犯之者。
三  攜帶兇器而犯之者。
四  結夥三人以上而犯之者。
五  乘火災、水災或其他災害之際而犯之者。
六  在車站或埠頭而犯之者。
前項之未遂犯罰之。
